臺灣高等法院高雄分院刑事判決　　　　96年度交上訴字第72號
上　訴　人
即　被　告　乙○○
　　　　　　　　　　號
上列上訴人因公共危險等案件，不服臺灣高雄地方法院96年度交
訴字第86號中華民國96年6 月29日第一審判決（起訴案號：臺灣
高雄地方法院檢察署96年度偵字第485 號），提起上訴，本院判
決如下：
    主  文
原判決撤銷。
乙○○因過失傷害人，處有期徒刑參月，如易科罰金，以新臺幣
貳仟元折算壹日；減為有期徒刑壹月又拾伍日，如易科罰金，以
新臺幣貳仟元折算壹日。又駕駛動力交通工具肇事，致人受傷而
逃逸，處有期徒刑陸月，如易科罰金，以新臺幣貳仟元折算壹日
；減為有期徒刑參月，如易科罰金，以新臺幣貳仟元折算壹日。
應執行有期徒刑肆月，如易科罰金，以新臺幣貳仟元折算壹日。
被訴服用酒類，不能安全駕駛動力交通工具而駕駛部份無罪。
    事  實
一、乙○○未考領有普通小型車駕駛執照，其於民國95年12月24
    日晚間7 時許起至同日晚間8 時30分許，在台南市南區某處
    ，與友人共同飲用酒類啤酒4 瓶後（尚未達無法安全駕駛動
    力交通工具之程度），駕駛車牌號碼SL-5543 號號自用小客
    車離去。嗣於同日晚間11時15分許，乙○○駕駛上開自用小
    客車沿高雄縣路竹鄉○○路內側車道由北往南方向行駛，途
    經大公路永寧高幹111 左1 電桿前時，本應注意車前狀況，
    並隨時採取必要之安全措施，而當時係夜間有照明、天候晴
    、柏油路面乾燥、無障礙物、視距良好，客觀上並無不能注
    意之情事，詎乙○○竟因疏未注意車前狀況，適有潘錦文騎
    乘車號YMG-780 號機車沿大公路同向行駛，乙○○突見上開
    情狀已不及煞車或閃避，致其所駕駛上開自用小客車之右前
    車頭遂自後撞及前方由潘錦文所騎乘機車尾部而肇事，致潘
    錦文當場人車倒地而受有傷害；詎乙○○於前述肇事後，明
    知汽車駕駛人駕駛汽車肇事致人受傷或死亡，應即採取救護
    或其他必要之措施，並向警察機關報告，不得駛離等情事，
    竟未下車查看潘錦文之受傷情形，旋即駕車離開現場。嗣有
    王香駕駛車號0267 -ML自小客車，亦沿大公路內側快車道由
    北往南方向行經該處，亦因疏未注意車前行車狀況，致所駕
    駛之上揭自小客車遂輾過受傷倒臥於車道上之潘錦文，造成
    潘錦文當場因內臟及體腔破裂死亡（王香所涉過失致死罪部
    分，業經本院另行判處有期徒刑6 月，如易科罰金，以新台
    幣壹仟元折算壹日，緩刑貳年）。經警接獲通報到場處理時
    ，另在高雄縣永安鄉○○路與保安路口，查獲乙○○所駕駛
    因撞擊後輪胎爆胎無法繼續行進之車號SL-5543 號自小客車
    ，經警方對乙○○實施酒精濃度測試，測得呼氣之酒精濃度
    為0.26MG /L ，而查悉上情。
二、案經潘錦文之配偶甲○○訴由高雄縣政府警察局湖內分局報
    告臺灣高雄地方法院檢察署檢察官偵查起訴。
    理  由
壹、證據能力方面：
    按被告以外之人（包括證人、鑑定人、告訴人、被害人及共
    同被告等）於審判外之陳述雖不符刑事訴訟法第159 條之1
    至之4 等4 條之規定，而經當事人於審判程序同意作為證據
    ，法院審酌該言詞陳述或書面陳述作成時之情況，認為適當
    者，亦得為證據；當事人、代理人或辯護人於法院調查證據
    時，知有刑事訴訟法第159 條第1 項不得為證據之情形，而
    未於言詞辯論終結前聲明異議者，視為有前項之同意，同法
    第159 條之5 定有明文。立法意旨在於傳聞證據未經當事人
    之反對詰問予以核實，原則上先予排除。惟若當事人已放棄
    反對詰問權，於審判程序中表明同意該等傳聞證據可作為證
    據；或於言詞辯論終結前未聲明異議，基於尊重當事人對傳
    聞證據之處分權，及證據資料愈豐富，愈有助於真實發見之
    理念，且強化言詞辯論主義，使訴訟程序得以順暢進行，上
    開傳聞證據亦均具有證據能力。查本件關於人證、物證及書
    證等證據，於本院調查證據時，當事人檢察官及被告均未於
    言詞辯論終結前聲明異議，本院以證人之陳述均係其等本於
    自由意識之陳述，查無不當取供之情形，以及物證、書證等
    證據與上開證言相符，審酌其等作成時之情況，認為適當，
    依上開規定，均得為證據。
貳、實體方面：
一、有罪部分（即過失傷害及駕駛動力交通工具肇事，致人受傷
    而逃逸部分）：
  (一)上揭犯罪事實，訊據被告乙○○坦承不諱（駕駛動力交通工
    具肇事，致人受傷而逃逸部分雖於準備程序中否認犯罪，但
    於本院審理中已坦承犯罪），核與目擊證人謝李鳳於偵查中
    證述：伊當時在屋內聽到碰的1 聲，有機車遭拖行之聲音，
    伊走出屋外來看時，看到機車倒地，傷者頭有舉起來但人沒
    爬起來，伊便趕緊叫兒子呼叫救護車，緊接著有第2 台車朝
    被害人撞過來等語相符（見相字卷第110 、111 頁），並有
    高雄縣政府警察局湖內分局道路交通事故現場圖、高雄縣政
    府警察局鑑識課執行刑案現場勘察採證案卷暨所附照片、道
    路交通事故調查表、交通事故初步分析研判表在卷可稽。按
    汽車行駛時，駕駛人應注意車前狀況及兩車併行之間隔，並
    隨時採取必要之安全措施。道路交通安全規則第94條第3 項
    定有明文。而案發當時，係省道，路面寬廣，夜間有照明、
    天候晴、柏油路面乾燥、無障礙物、視距良好，客觀上並無
    不能注意之情事，有道路交通事故調查報告表(一)、(二)可參，
    乃被告應注意，且能注意，竟疏未注意，猶自後撞及前方由
    潘錦文所騎乘機車尾部而肇事，其就本件車禍之發生有過失
    至明。本件事故，並造成被害人受傷倒地，其過失行為與被
    害人所受傷害結果2 者間，具有相當因果關係。又被告就駕
    駛動力交通工具肇事，致人受傷後，仍繼續行駛而未停車，
    迄高雄縣永安鄉○○路與保安路口時，因其車輛撞擊後輪胎
    爆胎無法繼續行進而下車查看時，始被警查獲，亦有高縣政
    府警察局96年1 月5 日，高縣警鑑字第0960070309號函附於
    相驗卷可證，從而本件事證明確，被告因駕駛動力交通工具
    肇事、過失傷害他人後駕車逃逸之犯行，堪以認定。
  (二)核被告所為，係犯刑法第284 條第1 項過失傷害罪及同法第
    18 5條之4 肇事逃逸罪。其所犯上開2 罪間，犯意各別，行
    為互殊，應予分論併罰。又就所犯過失傷害罪部分，被告於
    肇事時，並無普通小型車之駕駛執照，有高雄縣政府警察局
    舉發違反道路交通管理事件通知單及以證號查詢汽車駕駛人
    資料各1 紙可稽，其係無駕駛執照駕車甚明。其無駕駛執照
    駕車，因而致人受傷，依法應負過失傷害之刑事責任，應依
    道路交通管理處罰條例第86條第1 項規定加重其刑。又中華
    民國九十六年罪犯減刑條例已經總統於96年7 月4 日公布，
    自96年7 月16日施行，被告犯罪時間在中華民國96年4 月24
    日以前，所犯之2 罪，均合於減刑條件，應各依該條例第2
    條第1 項第3 款規定，減輕其宣告刑2 分之1 。
  (三)原審就被告過失傷害及駕駛動力交通工具肇事，致人受傷而
    逃逸部分據以論罪科刑，固非無見。惟按1.中華民國九十六
    年罪犯減刑條例已經總統於96年7 月4 日公布，自96年7 月
    16日施行，原判決就此部分未及審酌。2.被告於犯罪後，已
    與被害人家屬成立和解，有梓官鄉調解委員會委員獨立調解
    筆錄草稿1 份附卷可證，足見其犯罪後尚有悔意，態度良好
    ，此部分據以對被告量刑之基礎事項已有改變，原判決就此
    部分亦未及審酌，均有未洽。被告上訴意旨，以原審量刑過
    重，指摘原判決不當，為有理由，自應由本院將原判決關於
    過失傷害及駕駛動力交通工具肇事，致人受傷而逃逸部分及
    其定應執行刑撤銷改判。爰審酌被告疏未注意車前狀況，駕
    駛自用小客車自後撞及被害人潘錦文所騎乘機車而肇事，其
    過失責任非輕；且明知開車肇事後應停留現場對傷者施以救
    護以防止損害之擴大，竟棄被害人於不顧，率爾逃離現場，
    致被害人不幸再遭王香所駕車輛碾過，造成被害人家屬無限
    傷痛，本應從重量刑；惟念被告犯罪後已坦承犯行，且無任
    何前科紀錄，有台灣高等法院被告前案紀錄表可稽，素行並
    非不良，且被告於本院審理中，已與被害人家屬成立和解，
    顯有悔意等一切情狀，分別量處過失傷害部分有期徒刑3 月
    ，駕駛動力交通工具肇事，致人受傷而逃逸部分有期徒刑6
    月。並依中華民國九十六年罪犯減刑條例規定減其宣告刑為
    過失傷害部分有期徒刑1 月又15日，駕駛動力交通工具肇事
    ，致人受傷而逃逸部分有期徒刑3 月。並定其應執行刑為有
    期徒刑4 月。被告所犯上開2 罪，最重本刑均為5 年以下有
    期徒刑以下之刑之罪，依本條例規定均減為6 月以下有期徒
    刑，併依中華民國九十六年罪犯減刑條例第9 條規定，於為
    減刑裁判時，併諭知如易科罰金，均以新臺幣2000元折算1
    日。
二、無罪部分（即服用酒類，不能安全駕駛動力交通工具而駕駛
    部份）：
  (一)公訴意旨略以：乙○○於民國95年12月24日23時許，飲用酒
    類後已達無法安全駕駛動力交通工具之程度，猶然駕駛車牌
    號碼SL-5543 號號自用小客車沿高雄縣路竹鄉○○路內側車
    道由北往南方向行駛，途經大公路永寧高幹111 左1 電桿前
    時，因其酒後精神不振，疏未注意車前狀況，其右前車頭自
    後撞及前方由潘錦文所騎乘機車尾部而肇事，致潘錦文當場
    人車倒地而受有傷害；嗣為警查獲後，經警方對乙○○實施
    酒精濃度測試，測得呼氣之酒精濃度為0.26MG /L ，因認乙
    ○○涉犯刑法第185 條之3 之服用酒類，不能安全駕駛動力
    交通工具而駕駛罪嫌云云。
  (二)上揭事實，訊據被告乙○○坦承不諱，並有道路交通事故當
    事人酒精測定紀錄表、酒醉駕駛違反刑法第185 條之3 案件
    測試觀察紀錄表各1 件附卷可參，被告確有上開酒後駕車之
    行為，固堪認定。
  (三)惟按刑法第185 條之3 規定所謂「不能安全駕駛」，係抽象
    危險犯，並不以發生具體危險為必要。對於呼氣酒精濃度已
    達每公升0.55毫克以上者，肇事率為一般正常人之10倍，認
    為已達不能安全駕車之標準，此業經法務部民國88年5 月18
    日以法88檢字第001669號函告周知，應為絕對不能安全駕駛
    動力交通工具，且按就醫學文獻所知，酒精對人體造成之影
    響，於呼氣時酒精濃度達每公升0.25毫克（約合體內血液中
    酒精濃度50 MG/DL或0.05％）即會輕度中毒，造成複雜技巧
    障礙、駕駛能力變壞，肇事率提高為2 倍；呼氣酒精濃度每
    公升0.40毫克時（約合體內血液中酒精濃度80MG/DL 或0.08
    ％），會造成多話、感覺障礙，肇事率提高為6 倍；呼氣酒
    精濃度每達公升0.50毫克時，屬於輕到中度中毒症狀，出現
    反應較慢、感覺降低、影響駕駛之狀況，會造成說話含糊、
    腳步不穩，肇事率提高至7 倍，此分別有行政院國軍退除役
    官兵輔導委員會臺北榮民總醫院88年8 月5 日（88）北總內
    字第26868 號函文及中央警察大學教授蔡志中「對飲酒不能
    安全駕駛之執法研究」報告可憑（見司法院第46期業務研究
    會蔡志中著對飲酒不能安全駕駛之執法究講義）。而所謂不
    能安全駕駛，並無一定之數值可供界定，係由法院以一般社
    會通念之客觀標準，足生公共危險時即足。目前行政機關取
    締酒後駕車之參考標準，係依法務部於88年5 月10日邀集司
    法院刑事廳、交通部、行政院衛生署、內政部警政署及中央
    警察大學等機關開會，所為凡呼氣酒精濃度逾每公升0.55
    毫克時，即屬不能安全駕駛之決議。上開會議決議本身固僅
    屬檢警取締酒後駕車之參考，並無拘束法院之效力，惟上開
    會議決議所採之標準，係參考美國、德國及日本等國家所進
    行之酒精濃度與精神狀態之測試實驗，各項實驗均發現凡呼
    氣中酒精濃度達每公升0.55毫克時，就人之生理方面，已產
    生視覺反應遲鈍、影像不能集中、同時不能看清前方路況及
    車旁照後鏡等狀況，及駕駛能力已受有影響、肇事率已為一
    般人正常人之10倍之事實，因此在無相當之證據證明被告有
    特殊狀況之情形下，仍應以上開標準做為認定不能安全駕駛
    之標準。查本件被告於肇事後隨即為警查獲，經警方對乙○
    ○實施酒精濃度測試，所測得呼氣之酒精濃度為0.26MG /L
    ，已如上述。雖依道路交通安全規則第114 條第2 款規定：
    「飲用酒類或其他類似物後其吐氣所含酒精濃度超過每公升
    0.25毫克或血液中酒精濃度超過百分之0.05以上者，不得駕
    車」，但此僅係道路交通安全規則關於不得駕車之行政規定
    ，不能僅因超過上開標準，即認已達於不能安全駕駛動力交
    通工具之程度，仍應依照上開決議，以呼氣酒精濃度逾每公
    升0.55毫克時，為認定不能安全駕駛之標準。是
    本件被告乙○○上開呼氣酒精濃度，尚難認已達於不能安全
    駕駛動力交通工具之情形。綜上所述，被告所為，尚未符合
    服用酒類，不能安全駕駛動力交通工具而駕駛之情形，其此
    部分行為尚屬不罰。
  (四)原審未察，遽為被告此部分有罪之判決，尚有未洽。被告上
    訴意旨，執此指摘原判決此部分不當，為有理由，自應由本
    院將原判決關於服用酒類，不能安全駕駛動力交通工具而駕
    駛部分撤銷，另為被告此部分無罪之判決。
據上論結，應依刑事訴訟法第369 條第1 項前段、第364 條、第
299 條第1 項前段、第301 條第1 項，刑法第185 條之4 、第
284 條第1 項、第41條第1 項前段、第51條第5 款，刑法施行法
第1 條之1 ，道路交通管理處罰條例第86條第1 項，中華民國九
十六年罪犯減刑條例第2 條第1 項第3 款、第7 條、第9 條，判
決如主文。
本案經檢察官林應華到庭執行職務。
中　　華　　民　　國　　96　　年　　10　　月　　25　　日
                  刑事第五庭    審判長法  官  曾永宗
                                      法  官  王伯文
                                      法  官  任森銓
以上正本證明與原本無異。
過失傷害及服用酒類，不能安全駕駛動力交通工具而駕駛部分，
不得上訴。
駕駛動力交通工具肇事，致人受傷而逃逸部分，如不服本判決，
應於判決送達後10日內向本院提出上訴狀，其未敘述理由者並應
於提出上訴狀後10日內向本院補提理由書（應附繕本）。
中　　華　　民　　國　　96　　年　　10　　月　　25　　日
　　　　　　　　　　　　　　　　　　　書記官  廖素珍
附錄本件判決論罪科刑法條：
中華民國刑法第284條第1項
（過失傷害罪）
因過失傷害人者，處6 月以下有期徒刑、拘役或5 百元以下罰金
，致重傷者，處1 年以下有期徒刑、拘役或5 百元以下罰金。
中華民國刑法第185條之4
（肇事遺棄罪）
駕駛動力交通工具肇事，致人死傷而逃逸者，處6 月以上5 年以
下有期徒刑。
